臺灣板橋地方法院交通事件裁定　　　　　　　　　九十二年度交聲字第一八八０號
　　原處分機關　交通部公路總局臺北區監理所基隆監理站
　　異　議　人
　　即受處分人　乙○○
右列異議人因違反道路交通管理處罰條例案件，對於交通部公路總局臺北區監理所基
隆監理站九十二年十一月二十七日所為之基監字第裁四二＝Ｃ00000000號裁
決處分（原舉發案號：臺北縣政府警察局九十二年五月八日北縣警交字第Ｃ0000
0000號），聲明異議，本院裁定如左：
    主  文
異議駁回。
    理  由
一、異議意旨略以：異議人乙○○於民國（下同）九十二年五月八日行經瑞芳瑞八公
    路時並無右側超車，隨後一輛警車從路肩超異議人車輛並指示異議人靠路邊停車
    ，要求異議人出示證件，之後即開具紅單。當時異議人不服並拒簽罰單，異議人
    與員警理論無效並拒收罰單，異議人請員警將規單及舉證事實寄到戶籍地。異議
    人於九十二年十二月五日收到裁決書，該裁決書並未附上違規照片或其他事實舉
    證，爰依法聲明異議等語。
二、按汽車駕駛人超車時，有「在前行車之右側超車，或超車時未保持適當之間隔，
    或未行至安全距離即行駛入原行路線」之情形者，處新臺幣一千二百元以上二千
    四百元以下罰鍰，並記違規點數一點，道路交通管理處罰條例第四十七條第三款
    、第六十三條第一項第三款分別定有明文。又按汽車超車及讓車時，應依「前行
    車減速靠邊或以手勢或亮右方向燈表示允讓後，後行車始得超越。超越時應顯示
    左方向燈並於前車左側保持半公尺以上之間隔超過，行至安全距離後，再顯示右
    方向燈駛入原行路線。」之規定，道路交通安全規則第一百零一條第五款定有明
    文。
三、查本件異議人於九十二年五月八日，駕駛車牌號碼ＦＬ－七九四九號自小客貨車
    ，行經臺北縣瑞芳鎮○○○路八公里處及頂坪路口時，因連續利用右側超越前車
    ，為執勤之臺北縣政府警察局瑞芳分局交通事故處理小組員警依道路交通管理處
    罰條例第四十七條第三款規定而為舉發，有臺北縣政府警察局北縣警交字第Ｃ0
    0000000號舉發違反道路交通管理事件通知單（下稱舉發通知單）影本一
    件在卷可稽。異議人拒絕簽收舉發通知單，舉發單位依道路交通管理事件統一裁
    罰基準及處理細則第十一條第一項第一款規定，於舉發通知單上載明拒絕事由係
    「要求輕判未果拒簽、紅單拒收」，視為已收受舉發通知單，異議人未自動繳納
    罰鍰，原處分機關即逕依道路交通管理處罰條例第四十七條第一項第三款規定，
    對異議人為裁處，處罰鍰新臺幣二千四百元並記違規點數一點事實，復有上開舉
    發通知單影本、交通部公路總局臺北區監理所基隆監理站基監字第裁四二＝Ｃ0
    0000000號違反道路交通管理事件裁決書各一件在卷可佐。異議人不服上
    開裁決處罰，於法定時間內，以前揭理由向本院聲明異議。經查：
（一）異議人所有之車牌號碼ＦＬ－七九四七號自小客貨車於上開時、地有前揭違規
      之事實，業據證人即當時值勤員警甲○○於本院審理中具結證稱：「當時我們
      是十二點到十六點巡邏勤務，在十五時三十分時看見異議人駕駛ＦＬ－七九四
      七號小貨車『在頂坪路口右側超車』，當時我們駕警車在他後面約隔兩三部車
      ‧‧‧瑞八公路只有一個車道，『當時他已經右側超車兩三部了』，但還沒有
      切入原來的車道，我們就開在他後面鳴警笛及閃光燈，要他靠右停車，但是他
      沒有停，一直往前開，但因為碰到有人路邊停車，他就切進去原來的車道，我
      們也跟著切進去，閃光燈是一路閃，但警笛沒有一直響，是攔停時才按響，後
      來『他開到瑞八公路八公里處又再右側超一次車』，我們還是用同樣方法跟出
      來右側，一樣鳴警笛他才停車。他第二次超了一部車。」、「第一次鳴笛我們
      是跟在他後面三部車後，當時在頂坪路口，因為號誌為紅燈，所以前面其他車
      子停下來，他就『從右側超越其他車』，就與停在路口第一部車子併排，我們
      看到之後就從右側出來，鳴笛、閃燈，但還沒到他後面時號誌變為綠燈，因為
      過了路口前面是商家有路邊停車，他無法再直直往前，所以他在過路口時就插
      入原車道。‧‧‧」、「我們除非是很緊急的狀況否則不會一路鳴笛。我們第
      一次確實有在他車子後鳴笛，第二次是他超了車後切入原車道，我們才開到他
      右側把他攔下。」、「一般我們交付紅單時會要求違規人簽名，當時攔下來時
      異議人有要求我們要罰輕一點，但他看我沒有照他的意思，他就拒收紅單。」
      等語（參照本院審理卷九十三年一月五日訊問筆錄）。雖異議人於本院審理中
      辯稱：「我當時開在路上，警車從右邊超車把我攔下來，‧‧‧在他攔我之前
      我沒有右側超車。」、「我不曉得他有第一次鳴笛的事情，‧‧‧我也沒有如
      他所言在頂坪路口超車的事情‧‧‧」、「（問：對於舉發單上記載要求輕罰
      簽名有無意見？）我沒有做這樣的要求。」云云（參照本院審理卷九十三年一
      月五日訊問筆錄），然衡情舉發警員與異議人素不相識，亦無怨仇，其依法執
      行公務，要無誣攀異議人之必要。且交通警員掣單舉發違反道路交通管理處罰
      條例所列之違規事實，本質上為行政處分，係公務員基於職務上權力，依法就
      特定之具體事件所為具有公法上效果之單方行政行為，基於公務員為公法上行
      為具有公信力之原則，該行政處分當可被推定為真正，其據以依法處分之事實
      認定亦為真正無誤，反之，若謂公務員一切行政行為均需預留證據以證其實，
      則國家行政勢必窒礙難行，據此，刑事訴訟法就犯罪證據有關之規定中與屬行
      政秩序罰之交通違規裁罰本質不合之部分，自不在準用之列；異議人雖否認違
      規，但迄查無執勤警員之舉發有何瑕疵或錯誤，自不能推翻舉發之真實性。從
      而，異議人空言否認有違規行為，尚非足採信。本件事證明確，異議人於右揭
      時、地，確有違反道路交通管理處罰條例第四十七條第三款之事實，應堪認定
      。
（二）綜上所述，原處分機關據上開規定，裁處異議人應納罰鍰新臺幣二千四百元並
      記違規點數一點，核無違誤。本件異議為無理由，應予駁回。
據上論斷，應依道路交通案件處理辦法第十九條，裁定如主文。
中      華      民      國    九十三    年      一      月九      日
                                  臺灣板橋地方法院交通法庭
                                          法  官  白光華
右正本證明與原本無異。
如不服本裁定，應於送達後五日內，向本院提出抗告狀。
                                          書記官  陳靜怡
中      華      民      國    九十三    年      一      月      九      日
